臺灣臺北地方法院刑事判決　　　　　　 100年度交訴字第73號
公　訴　人　臺灣臺北地方法院檢察署檢察官
被　　　告　陳金藏
選任辯護人　崔駿武律師
　　　　　　徐秉義律師
上列被告因業務過失致死案件，經檢察官提起公訴（100 年度偵
字第2772號、第9499號），嗣被告於本院準備程序中，就被訴事
實為有罪之陳述，本院以簡式審判程序，判決如下：
    主  文
陳金藏從事業務之人，因業務上之過失致人於死，處有期徒刑陸
月，如易科罰金，以新臺幣壹仟元折算壹日。緩刑年。
    事  實
一、陳金藏平日以駕駛營業用自小客車為業，為從事駕駛業務之
    人，於民國100 年1 月22日凌晨2 時55分許，駕駛車牌號碼
    641-DE號營業用自小客車，搭載乘客黃怡琳，沿臺北市中山
    區○○○路由東往西方向行駛，行經民權東路與吉林路交岔
    口時，原應注意汽車行駛時，駕駛人應注意車前狀況，並隨
    時採取必要之安全措施，且汽車在無速限標誌或標線之市區
    道路行駛，行車時速不得超過50公里，而依當時天氣陰，夜
    間有照明，柏油路面乾燥、無缺陷，視距良好，並無不能注
    意之情事，竟疏未注意車前狀況並採取必要之安全措施，以
    時速55至58公里之速度超速行駛，適英國籍Mark Paul Benn
    et沿吉林路由北往南方向，未依行人穿越專用號誌徒步穿越
    上開交岔路口，陳金藏駕駛上開營業用自小客車因閃避不及
    ，撞擊行人Mark Paul Bennet，致Mark Paul Bennet倒地受
    傷，經送醫急救後，因顱內出血、頭部外傷造成神經性休克
    ，於100 年1 月22日凌晨3 時38分許不治死亡。陳金藏於肇
    事後，在有偵查犯罪職權之公務員發覺其犯行前，即向前來
    處理車禍事宜之員警承認其為肇事者，而自首並接受裁判。
二、案經Mark Paul Bennet之母Vivien Elizabeth Anne Wild訴
    由臺北市政府警察局中山分局報請臺灣南投地方法院檢察署
    檢察官相驗後自動檢舉偵查起訴。
    理  由
一、程序方面：本件被告所犯係死刑、無期徒刑、最輕本刑為三
    年以上有期徒刑以外之罪，其於準備程序中就被訴事實為有
    罪之陳述，經告知簡式審判程序之旨，並聽取公訴人及被告
    之意見後，本院合議庭認為適宜而裁定由受命法官獨任進行
    簡式審判程序；又本件既經本院合議庭裁定由受命法官獨任
    行簡式審判程序，是其證據之調查，即不受刑事訴訟法第15
    9 條第1 項、第161 條之2 、第161 條之3 、第163 條之1
    及第164條至第170條規定之限制，合先敘明。
二、認定事實所憑之證據及理由
(一)、訊據被告陳金藏對於上開時、地業務過失致死之犯罪事實於
    警詢、偵訊、本院準備程序及審理中均坦承不諱（見100 年
    度偵字第2772號卷第11至12頁、相驗卷第40至41頁、本院卷
    二第11頁背面、13頁背面），核與現場目擊證人黃怡琳於警
    詢時證述之情節相符（見100 年度偵字第2772號卷第14至15
    頁、相驗卷第61至62頁），復有臺北市政府警察局中山分局
    交通分隊道路交通事故補充資料表、道路交通事故現場圖、
    道路交通事故調查報告表(一)、(二)在卷可稽（100 年度偵字第
    2772號卷第32、33頁、相驗卷第51至52頁），並有居留資料
    查詢作業及居留證影本各1 紙、現場照片11張及車禍照片7
    張附卷可查（見100 年度偵字第2772號卷第23、26、36至45
    頁）。按汽車行駛時，駕駛人應注意車前狀況，並隨時採取
    必要之安全措施；又汽車在無速限標誌或標線之道路行駛，
    行車時速不得超過50公里，道路交通安全規則第94條第3 項
    、第93條第1 項第1 款分別定有明文。被告駕車自應注意上
    述道路交通安全規則之規定，而本件被告肇事時天氣陰，夜
    間有照明，柏油路面乾燥、無缺陷，視距良好，此有道路交
    通事故調查報告表(一)附卷可稽（見相驗卷第51頁），被告應
    無不能注意之情事，竟疏未注意及此，以時速55至58公里之
    速度超速行駛，致閃避不及撞擊當時正穿越路口之Mark Pau
    l Bennet，足認被告就本件車禍事故之發生顯有過失，本件
    經送臺北市車輛行車事故鑑定委員會鑑定結果，亦同此認定
    ，此有臺北市交通事件裁決所100 年5 月19日北市裁鑑字第
    10033158000 號函及函附之臺北市車輛行車事故鑑定委員會
    鑑定意見書1 份在卷可佐（見100 年度偵字第2772號卷第48
    至52頁）。另被害人Mark Paul Bennet因本件車禍，導致顱
    內出血及頭部外傷致神經性休克，經送醫急救後，於100 年
    1 月22日凌晨3 時38分許不治死亡，此有臺灣臺北地方法院
    檢察署相驗屍體證明書、檢驗報告書、法務部法醫研究所10
    0 年2 月14日法醫毒字第1000000671號函及函附之毒物化學
    鑑定書及臺灣臺北地方法院檢察署檢察官相驗報告書1 份附
    卷可稽（見相驗卷第49、50、65至71、73至74、88至102 頁
    ）。則被告過失駕車肇事行為，與被害人Mark Paul Bennet
    之死亡結果間，自具有相當因果關係。
(二)、又被告持之職業小型車駕駛執照（職業登記證號014428號）
    固已逾有效日期，此有職業小型車駕駛執照影本及職業登記
    證號查詢資料各1 紙在卷可查（見100 年度偵字第2772號卷
    第25頁、相驗卷第85頁），惟被告所持之普通自小客車駕駛
    執照仍在有效期間，此有證號查詢汽車駕駛人資料1 紙附卷
    可參（見本院卷二第9 頁），是本件被告尚非無駕駛執照駕
    車，附此敘明。
(三)、綜上所述，被告上開業務過失致死之犯行，堪予認定，應依
    法論科。
三、論罪科刑之理由：
(一)、按刑法上所謂業務，係指個人基於其社會地位繼續反覆所執
    行之事務（最高法院71年臺上字第1550號判例參照）。查被
    告係以駕駛營業用自小客車為業，肇事當時被告亦正駕駛營
    業用自小客車搭載乘客黃怡琳，此據被告於警詢、偵訊時供
    述明確（見100 年度偵字第2772號卷第11頁、相驗卷第40頁
    ），為從事駕駛業務之人。是核被告所為，係犯刑法第276
    條第2 項之業務過失致死罪。
(二)、被告於肇事後，其於偵查機關不知何人肇事之前，即向前往
    現場處理之員警，當場承認為肇事者一情，有臺北市○○○
    ○○道路交通事故肇事人自首情形紀錄表1 紙附卷為憑（見
    相驗卷第53頁），故被告係於有偵查犯罪權限之人尚不知何
    人犯罪之前，即自首而接受裁判，爰依刑法第62條前段規定
    減輕其刑。
(三)、爰審酌被告身為職業自小客車駕駛，本應更加注意行車安全
    ，竟疏未遵守交通規則而過失致人於死之行為，雖非如故意
    行為之惡性重大，但被告對於本案車禍之發生，確實具有前
    揭過失，並造成被害人Mark Paul Bennet死亡，對於被害人
    自身及其家屬均造成難以回復之損害，惟案發後被告已與告
    訴人即被害人之母Vivien Elizabeth Anne Wild成立調解，
    且已如數給付賠償金額，此有本院調解筆錄1 紙在卷可查（
    見本院卷一第23頁），及其犯後自始坦承犯行之犯後態度等
    一切情狀，量處如主文所示之刑，並諭知易科罰金之折算標
    準。
(四)、查被告固前於民國85年間，因詐欺案件，經臺灣高等法院85
    年度上易字第4173號判決判處有期徒刑1 年4 月，減為有期
    徒刑8 月，再減為有期徒刑4 月確定，於86年2 月17日執行
    完畢，其於上開有期徒刑執行完畢後，5 年以內未曾因故意
    犯罪受有期徒刑以上刑之宣告者，此有臺灣高等法院被告前
    案紀錄表附卷可按，被告因駕駛疏失而發生本件車禍，本院
    衡酌全案情節，認被告本身具有改善之可能性，其偶因一時
    疏失而觸犯本件刑章，犯後業已於本院審理中與告訴人成立
    調解，且刑罰之執行，對被告之改善尚不具必要性，本院認
    經此偵審程序並刑之宣告後，被告應知所警惕，而無再犯之
    虞，因認暫不執行其刑為當，爰依刑法第74條第1 項第2 款
    規定，予以宣告緩刑3 年，用啟自新。
據上論斷，應依刑事訴訟法第273 條之1 、第299 條第1 項前段
，刑法第276 條第2 項、第62條前段、第41條第1 項前段、第74
條第1 項第2 款，刑法施行法第1 條之1 第1 項、第2 項前段，
判決如主文。
本案經檢察官陳仕蘭到庭執行職務。
中    華    民    國   100    年    11    月    9     日
                  刑事第十一庭  法  官  陳諾樺
以上正本證明與原本無異。
如不服本判決應於收受送達後10日內向本院提出上訴書狀，並應
敘述具體理由；其未敘述上訴理由者，應於上訴期間屆滿後20日
內向本院補提理由書（均須按他造當事人之人數附繕）「切勿逕
送上級法院」。
                                書記官  呂欣穎
中    華    民    國   100    年    11    月    9     日
附錄本案論罪科刑法條：
中華民國刑法第276條第2項
從事業務之人，因業務上之過失犯前項之罪者，處 5 年以下有
期徒刑或拘役，得併科 3 千元以下罰金。